【裁判字號】    99,交易,414
【裁判日期】    990929
【裁判案由】    過失重傷害
【裁判全文】
臺灣臺北地方法院刑事判決             99年度交易字第414號
公  訴  人  臺灣臺北地方法院檢察署檢察官
被      告  甲○○
上列被告因過失傷害案件，經檢察官提起公訴（99年度偵字第10
970號），本院判決如下：
    主  文
甲○○犯業務過失傷害致人重傷罪，處有期徒刑壹年貳月。
    事  實
一、甲○○為職業大客車司機，係以駕駛為業務之人，於民國99
    年4月17日下午3時30分許，駕018-HH號營業遊覽大客車，沿
    臺北市○○區○○路由東往西方向行駛，駛經臺北市○○○
    路○段、長春路交岔路口之行人穿越道時，原應注意遇有行
    人穿越時，無論有無交通人員指揮或號誌指示，均應暫停讓
    行人先行通過，且當時天候晴、日間自然光線、柏油路面無
    缺陷、亦無障礙物、視距良好，並無不能注意之情，竟疏未
    注意未暫停讓行人先行通過，即自長春路貿然右轉中山北路
    2段，而撞及適由長春路西往東方向穿越斑馬線之行人乙○
    ○，致其當場倒地，且其左腳遭遊覽車右前車輪碾壓，因而
    受有腦震盪、頭皮開放性傷口、左側膝、小腿及足踝開放性
    傷口、左小腿壓砸傷之傷害，暨左側腿部外傷性截斷之毀敗
    肢體機能之重傷害。嗣甲○○於偵查犯罪機關發覺前，主動
    報警，並向據報到場處理之警員自首，而接受裁判。
二、案經乙○○訴由臺灣臺北地方法院檢察署檢察官偵查起訴。
    理  由
壹、證據能力：
一、證人即告訴人乙○○於偵查中向檢察官所為陳述，業經具結
    ，復查無顯有不可信之情，依刑事訴訟法第159條之5、第15
    9條之1第2項規定，均具證據能力。
二、道路交通事故現場圖、臺北市政府警察局中山分局交通分隊
    道路交通事故補充資料表、臺北市政府警察局交通警察大隊
    道路交通事故初步分析研判表，雖均係被告甲○○以外之人
    於審判外書面陳述，惟當事人未於言詞辯論終結前聲明異議
    亦未聲請傳訊，顯放棄行使詰問權，且本院審酌該書面陳述
    ，係警員到場處理本案交通事故所製作，適為本案證據，依
    刑事訴訟法第159條之5規定，應有證據能力。
三、卷附馬偕紀念醫院（下稱馬偕醫院）診斷證明書、行政院國
    軍退除役官兵輔導委員會臺北榮民總醫院（下稱臺北榮總）
    診斷證明書，係從事醫療業務之醫師，在診治告訴人例行性
    診療過程所為醫療行為，於業務上所出具之診斷書，核屬醫
    療業務上或通常醫療業務過程所製作之證明文書，自符刑事
    訴訟法第159條之4第2款規定，而有證據能力（最高法院96
    年度台上字第1957號判決參照）。
四、其餘資以認定本案犯罪事實之非供述證據（詳後述），亦查
    無違反法定程序取得之情，依同法第158條之4規定反面解釋
    ，洵具證據能力。
貳、實體部分：
一、訊據被告甲○○就上開犯罪事實坦承不諱，且有交通事故談
    話紀錄表、道路交通事故現場圖、臺北市政府警察局中山分
    局交通分隊道路交通事故補充資料表、臺北市政府警察局交
    通警察大隊道路交通事故初步分析研判表、現場照片【臺灣
    臺北地方法院檢察署99年度偵字第10970號卷（下稱偵卷）
    第11-19、55頁】附卷為證，又告訴人因而受有腦震盪、頭
    皮開放性傷口、左側膝、小腿及足踝開放性傷口、左小腿壓
    砸傷之傷害，亦有馬偕醫院乙種診斷證明書、臺北榮總診斷
    證明書存卷可稽（偵卷第23、47-48頁）。而按刑法第10條
    第4項第3款規定：「稱重傷者，謂下列傷害：…四、毀敗一
    肢以上之機能」。查告訴人因本案交通事故致其左腳外傷性
    截斷，有馬偕醫院99年4月17日、同年5月5日乙種診斷書、
    臺北榮總99年5月18日診斷證明書在卷可考（本院卷23、47-
    48頁），是告訴人左腳既因車禍遭截肢，足認其1肢機能業
    已毀敗，而達重傷害程度。次按汽車行經行人穿越道時，遇
    有行人穿越時，無論有無交通人員指揮或號誌指示，均應暫
    停讓行人先行通過，道路交通安全規則第103條第2項定有明
    文。被告駕車自應遵守上開規定，而案發當時天候晴、日間
    自然光線、柏油路面無缺陷、亦無障礙物、視距良好，並無
    不能注意之情，有案發當時現場照片存卷可考（偵卷第15-1
    6頁），竟未暫停讓行人先行通過貿然右轉，而撞及告訴人
    ，堪認被告顯有過失，且被告過失行為與告訴人普通傷害及
    重傷害間，有相當因果關係，是本案事證明確，被告過失傷
    害、過失致重傷犯行，洵堪認定，應依法論科。
二、核被告所為，係犯刑法第284條第2項前段業務過失傷害罪、
    及後段業務過失致重傷罪。被告一行為觸犯二罪名，應從一
    重之業務過失致重傷罪處斷。而汽車駕駛人，無駕駛執照駕
    車、酒醉駕車、吸食毒品或迷幻藥駕車、行駛人行道或行經
    行人穿越道不依規定讓行人優先通行，因而致人受傷或死亡
    ，依法應負刑事責任者，加重其刑至二分之一。道路交通管
    理處罰條例第86條第1項定有明文。被告行經行人穿越道不
    依規定讓行人優先通行因而致人受傷，應依該條項規定加重
    其刑。惟被告肇事後於偵查犯罪機關發覺前，即主動報警，
    並向報到場處理之警員自首而接受裁判，除據被告供承明確
    （偵卷第11頁），且有卷附臺北市政府警察局中山分局刑事
    案件移送書得憑（偵卷第2頁背面）附卷可稽。被告對於未
    發覺之罪自首而接受裁判，依刑法第62條前段規定減輕其刑
    ，故依刑法第71條第1項規定先加後減。爰審酌被告無前科
    ，此有臺灣高等法院被告前案紀錄在卷為證，素行尚可；坦
    承犯行，犯後態度尚可；兼衡被告尚未與告訴人成立和解，
    高職畢業智識程度、經濟情況及其生活狀況與告訴人傷勢等
    一切情狀，量處如主文所示之刑。
據上論斷，應依刑事訴訟法第284條之1、第299條第1項前段，刑
法第284條第2項、第55條、第62條前段，道路交通管理處罰條例
第86條第1項，刑法施行法第1條之1第1項、第2項前段，判決如
主文。
本案經檢察官張成業到庭執行職務。
中    華    民    國    99    年    9     月    29    日
                    臺灣臺北地方法院交通法庭
                            法  官  陳琪媛
以上正本證明與原本無異。
如不服本判決，應於判決送達後10日內向本院提出上訴狀。告訴
人如不服本判決，應具理由請求檢察官上訴，其上訴期間計算以
檢察官收受判決正本日期為準。
                            書記官  陳豪達
中    華    民    國    99    年    9     月    29    日
附錄本案所犯法條全文
中華民國刑法第284條
因過失傷害人者，處6月以下有期徒刑、拘役或5百元以下罰金，
致重傷者，處1年以下有期徒刑、拘役或5百元以下罰金。
從事業務之人，因業務上之過失傷害人者，處1年以下有期徒刑
、拘役或1千元以下罰金。致重傷者，處3年以下有期徒刑、拘役
或2千元以下罰金。

司法院資訊處製作；財團法人民間司法改革基金會備份。
